臺灣臺北地方法院交通事件裁定　　　　93年度交聲更字第44號
　　異議人即
　　受處分人　甲○○
上列受處分人因違反道路交通管理處罰條例案件，對於臺北市交
通事件裁決所於中華民國93年7月26日所為之北市裁三字第裁22-
A1A202715號裁決，聲明異議，經本院於中華民國93年9月13日以
93年度交聲字第890號裁定原處分撤銷，嗣原處分機關不服提起
抗告，而由臺灣高等法院於中華民國93年11月4日以93年度交抗
字第737號撤銷原裁定發回本院，本院更為裁定如下：
    主  文
原處分撤銷。
甲○○不罰。
    理  由
一、按法院受理有關交通事件，準用刑事訴訟法之規定，道路交
    通管理處罰條例第89條前段定有明文，是最高法院76年度臺
    上字第4986號判例所揭示之意旨：認定犯罪事實所憑之證據
    ，雖不以直接證據為限，間接證據亦包括在內；然而無論直
    接或間接證據，其為訴訟上之證明，須於通常一般之人均不
    致有所懷疑，而得確信其為真實之程度者，始得據為有罪之
    認定，倘其證明尚未達到此一程度，而有合理之懷疑存在以
    致事實審法院無從取得有罪之確信時，即應由法院為諭知被
    告無罪之判決，亦即刑事訴訟法上法院認定事實之最重要原
    則「認定被告有罪，就該有罪事實不能有任何之合理懷疑存
    在」，於法院審理行為人違反道路交通管理處罰條例案件時
    ，自當有其適用。易言之，法院於審理行為人違反道路交通
    管理處罰條例案件，當踐行完畢調查證據之程序後，為事實
    之認定時，如就原處分機關所認定之行為人違規之事實仍有
    合理之訴訟上懷疑，而無法百分之百確信行為人確有該當於
    道路交通管理處罰條例各該處罰條文之構成要件事實時，即
    應依訴訟上之待證事實「倘有懷疑，則從被告之利益作解釋
    」之證據法則，作對受處分人有利之認定。
二、本件原處分機關認異議人即受處分人甲○○於93年4月28日1
    11時10分許，駕駛車號5225-GZ號之自用小客車，沿臺北市
    ○○路○段由北向南行駛，途經臺北市○○路○段155巷口之
    之速限為時速50公里路段，竟以時速60公里之速度超速行駛
    ，而與沿同路同向第三車道行駛而逕行左轉之由林騰杰所駕
    駛之車號UKX-281號輕型機車相撞，致林騰杰受傷，嗣經臺
    北市政府警察局交通警察大隊員警陳文輝據報到場處理並繪
    製現場圖，嗣由員警以受處分人有前揭違反道路交通管理處
    罰條例第40條第1項及修正前道路交通管理處罰條例第61條
    第3項規定之行為掣單舉發，嗣將前開舉發通知單送達於受
    處分人，經受處分人於舉發通知單所載應到案日期（即93年
    6月17日）前向原處分機關提出申訴，案經原處分機關即臺
    北市交通事件裁決所函請舉發單位即臺北市政府警察局交通
    警察大隊調查，因認受處分人確有前開違規行為，原處分機
    關乃以「駕駛人行車速度，超過規定之最高時速未滿二十公
    里」、「違反道路交通安全規則，肇事致人受輕傷」之違規
    事實，並依道路交通管理處罰條例第40條第1項、第63條第1
    項第1款、修正前道路交通管理處罰條例第61條第3項、違反
    道路交通管理事件統一裁罰基準及處理細則第44條第1項及
    違反道路交通管理事件統一裁罰基準表（以下簡稱基準表）
    之規定，於93年7月26日裁處受處分人罰鍰新臺幣一千七百
    元，並記違規點數一點及吊扣駕駛執照三個月。
三、訊據受處分人固不否認其於前揭時地駕駛上開車輛而與證人
    林騰杰所騎乘之機車發生擦撞並致其受輕傷之事實，惟堅決
    否認有何違反道路交通管理處罰條例規定之行為，辯稱：其
    當時並未超速等語。經查：原處分機關認受處分人涉有上開
    超速行駛之行為，無非係以受處分人在臺北市政府警察局大
    安分局交通分隊交通事故談話紀錄表中自陳肇事當時車速約
    「六十公里」為其主要論據。然犯罪事實應依證據認定之，
    無證據不得認定其犯罪事實；又被告或共犯之自白，不得作
    為有罪判決之唯一依據，仍應調查其他必要之證據，以察其
    是否與事實相符，刑事訴訟法第154條第2項及第156條第2項
    分別定有明文，揆諸前揭道路交通管理處罰條例第89條之意
    旨，上開規定於法院審理違反道路交通管理處罰條例案件，
    自亦有其適用，是自難僅以受處分人前開之陳述內容逕認違
    規行為之成立。觀諸卷附之臺北市政府警察局交通警察大隊
    受理交通違規事件調查表、道路交通事故現場圖、交通事故
    分析研判表、道路交通事故補充資料表及交通事故談話紀錄
    表等資料，除前開談話記錄表內有關行車速度之記載外，並
    無其他資料足認受處分人有何超速行駛之行為，且依卷內現
    存證據資料，亦無從認定受處分人有何違反道路交通安全規
    則之行為，是其所涉上開違規行為，均屬無從證明，而難逕
    以前開處分相繩。
四、綜上所述，原處分機關所認定受處分人有超速行駛之行為，
    而肇事致人受輕傷之事實，既有前揭不當之處，而原處分機
    關未予詳查遽對受處分人為前開裁決，即有未洽。受處分人
    聲明異議意旨否認違規指摘原裁決不當，為有理由，是原裁
    決既有前開違誤即屬無可維持，應由本院予以撤銷改判，並
    另為不罰之諭知，而裁處如主文第二項所示之處分。
據上論斷，應依道路交通案件處理辦法第20條前段，裁定如主文
。
中　　華　　民　　國　　94　　年　　1 　　月　　27　　日
　　　　　　　　　臺灣臺北地方法院交通法庭
                          法　官　黃雅君
上正本證明與原本無異。
如不服本裁定，應於裁定送達後五日內向本院提出抗告狀。
                          書記官  陳麗津
中　　華　　民　　國　　94　　年　　1 　　月　　27　　日
